【裁判字號】    98,聲,318
【裁判日期】    980527
【裁判案由】    返還提存物
【裁判全文】
臺灣桃園地方法院民事裁定               98年度聲字第318號
聲  請  人  台灣新光商業銀行股份有限公司
法定代理人  乙○○
代  理  人  丁○○
相  對  人  甲○○
            丙○○
上列聲請人聲請返還提存物事件，本院裁定如下：
    主  文
本院九十四年度存字第八五一號提存事件，聲請人所提存之新台
幣陸萬伍仟元，就相對人丙○○部分，准予返還。
聲請人其餘聲請駁回。
    理  由
一、按訴訟終結後，供擔保人證明已定20日以上之期間，催告受
    擔保利益人行使權利而未行使者，法院應依供擔保人之聲請
    ，以裁定命返還其提存物，民事訴訟法第104 條第1 項第3
    款前段定有明文。又該條之規定，於其他依法令供訴訟上之
    擔保者，準用之，同法第106 條亦定有明文。而此所謂訴訟
    終結，固應從廣義解釋，包括撤銷假扣押或假處分裁定及執
    行程序終結在內。惟強制執行法第132 條已於85年10月9 日
    修正增列第3 項規定債權人收受假扣押或假處分裁定後已逾
    30日者不得聲請執行。故假扣押或假處分之供擔保人，於法
    院撤銷假扣押或假處分之執行後，如該假扣押或假處分裁定
    已逾上開30日期間而不得聲請執行時，自不因供擔保人未聲
    請撤銷假扣押或假處分裁定，而影響其依民事訴訟法第106
    條準用同法第104 條第1 項第3 款規定行使定期催告及返還
    擔保物之權利（最高法院88年度台抗字第682 號裁判意旨參
    照）。
二、本件聲請意旨略以：聲請人（原名為誠泰商業銀行股份有限
    公司，於民國94年12月31日與台灣新光商業銀行合併，聲請
    人為存續銀行並更名為台灣新光商業銀行股份有限公司）前
    遵本院94年度裁全字第807 號假扣押裁定，以鈞院94年度存
    字第851 號提存新台幣65,000元在案。茲因系爭假扣押執行
    之標的物，業經鈞院以96年度執字第9141號拍賣抵押物強制
    執行事件調卷拍賣完畢，聲請人復聲請鈞院通知相對人行使
    權利而未行使，爰聲請返還上開提存物等語，並提出本院94
    年度存字第851 號提存書、本院民事執行處函、桃院永民純
    97年度聲字第1345號函（均為影本）各1 件為證。
三、經查：
  (一)相對人丙○○部分：
    聲請人所主張其前遵本院上開假扣押裁定，提供如主文所示
    之提存物在案，嗣系爭假扣押執行之標的物，業經本院96年
    度執字第9141號拍賣抵押物強制執行事件調卷拍賣完畢之事
    實，除有其提出之上開證據附卷可稽外，並經本院依職權調
    閱本院94年度存字第851 號提存卷宗、本院94年度裁全字第
    807 號假扣押卷宗核閱屬實。聲請人並已聲請本院以桃院永
    民純97年度聲字第1345號函通知相對人於收受通知後21日內
    行使權利，並合法送達，業經本院依職權調閱本院97年度聲
    字第1345號卷宗查核無訛。又相對人於上開期間內並未行使
    權利之事實，則經本院依職權向本院民事紀錄科及台灣台北
    地方法院查詢明確，有本院民事紀錄科查詢表2 紙、台灣台
    北地方法院北院隆文人字第0980003148號函1 紙附卷可稽。
    雖聲請人未聲請撤銷上開假扣押裁定，惟聲請人於94年3 月
    7 日收受該假扣押裁定，至今已逾30日以上，揆諸首揭強制
    執行法第132 條第3 項之規定，其無從再本於上開假扣押裁
    定為假扣押執行之可能，相對人若有損害業已告確定，將來
    已無繼續受損之虞。是揆諸首揭法律規定及說明，聲請人本
    件聲請就相對人丙○○部分，尚無不合，應予准許。
  (二)相對人甲○○部分：
    按擔保提存之提存人於提存後，於假扣押、假處分、假執行
    經裁判後未聲請執行，或於執行程序實施前撤回執行之聲請
    ，得聲請該管法院提存所返還提存物，提存法第18條第1 項
    第3 款定有明文。足見假扣押供擔保人於強制執行實施前撤
    回執行之聲請或未聲請執行，即得逕向法院提存所聲請返還
    擔保金，毋須經由法院裁定。經查，本件聲請人於辦理上開
    提存後，並未聲請就相對人甲○○之財產為假扣押執行，此
    業據本院依職權調取本院94年度執全字第719 字第號卷宗核
    閱無訛。是依前揭規定，聲請人就相對人甲○○部分，欲請
    求返還提存物，僅需提出民事執行處發給之「未執行證明」
    ，即得聲請提存所返還提存物，無庸取得本院命返還提存物
    之確定裁定。從而，聲請人此部分之聲請，亦於法不合，應
    予駁回。
中    華    民    國    98    年    5     月    27    日
                  民事第二庭    法  官  王耀興
以上正本係按原本作成。
如不服本裁定應於送達後10日內向本院提出抗告狀，並繳納抗告
費新臺幣1,000元。
中    華    民    國    98    年    6     月    3     日
                                書記官  黃盈菁


司法院資訊處製作；財團法人民間司法改革基金會備份。
